【裁判字號】    95,上訴,1420
【裁判日期】    950621
【裁判案由】    違反槍砲彈藥刀械管制條例等
【裁判全文】
臺灣高等法院刑事判決                95年度上訴字第1420號
上  訴  人  臺灣板橋地方法院檢察署檢察官
上  訴  人
即  被  告  庚○○
選任辯護人  鄭重文律師
            蕭仁杰律師
上  訴  人
即  被  告  丙○○
            己○○
            戊○○
            乙○○
                      號3樓
            丁○○  （起訴書誤載為翟新虎）
前列五人共同
指定辯護人  本院公設辯護人甲○○
上列上訴人因被告違反槍砲彈藥刀械管制條例等案件，不服臺灣
板橋地方法院93年度訴字第1927號，中華民國95年3 月16日第一
審判決（起訴案號：臺灣板橋地方法院檢察署93年度偵字第1181
3、14940、15414號），提起上訴，本院判決如下：
    主  文
原判決撤銷。
庚○○共同以恐嚇方法得財產上之不法利益，未遂，處有期徒刑
壹年。
丙○○、己○○共同未經許可，持有其他可發射子彈具有殺傷力
之改造手槍，丙○○累犯，處有期徒刑貳年，併科罰金新台幣拾
貳萬元，罰金如易服勞役，以銀元佰元即新台幣玖佰元折算壹
日；己○○處有期徒刑壹年捌月，併科罰金新台幣拾萬元，罰金
如易服勞役，以銀元佰元即新台幣玖佰元折算壹日。扣案之改
造手槍壹支（含彈匣壹個，槍枝管制編號：0000000000號）沒收
。
戊○○、乙○○、丁○○均無罪。
    事  實
一、丙○○前因盜匪案件，經法院判處有期徒刑12年，於民國80
    年7 月19日確定，入監執行後，於84年11月15日假釋出監。
    嗣因違反麻醉藥品管理條例案件，經法院判處有期徒刑5 月
    ，於86年8 月12日確定，另因傷害案件，再經法院判處有期
    徒刑5月，於87年9月2日確定，此二案嗣經本院於88年2月22
    日定應執行刑為有期徒刑8 月，併與前開盜匪案假釋經撤銷
    後之殘刑，接續執行，復於89年11月8 日假釋出監，並於92
    年7月28日因縮短刑期假釋期滿而執行完畢。
二、藍福詮（被訴持有具殺傷力之改造槍枝部分，不另為無罪之
    諭知，詳理由欄乙）於92年12月9 日凌晨零時58分許，由己○○駕車搭載前往「春風茶藝館」（設於臺北縣樹林市○○
    街2號後段），與友人周學銑等人一同飲酒消費，惟藍福詮
    因不滿該茶藝館之開設並未通知其「入股」，即以其所持用
    之0000000000號手機，撥打丙○○所持用之0000000000號手
    機，要求丙○○前來，迨丙○○抵該茶藝館時，藍福詮竟與
    丙○○、己○○共同基於恐嚇得利之犯意聯絡，在櫃臺前向
    店內人員揚言：到樹林來開店沒有通知我「入股」，叫老闆
    把店關起來等語，而欲以此恐嚇方式取得店家同意其「入股
    」之不法利益，並指示丙○○、己○○率人前來砸店，俾達
    入股得利之目的。藍福詮、丙○○與己○○旋即離開，藍福
    詮前往臺北縣樹林市○○路上之「新幹線茶藝館」，丙○○
    、己○○則奉藍福詮指示，陸續邀集不知砸店目的之戊○○
    、乙○○、丁○○（另行諭知無罪，詳理由欄乙）及綽號「
    大頭」之男子，並由己○○向友人賴銘昆借得具有殺傷力之
    改造手槍1支（含彈匣1個，槍枝管制編號：00000000 00號
    ，係由仿FN廠半自動手槍製造之玩具手槍，換裝土造金屬槍
    管改造而成之改造手槍）、不詳屬性之槍枝1支及不詳屬性
    之子彈數發，戊○○、乙○○、丁○○等人雖不知丙○○、
    己○○攜帶槍枝，然亦準備棒球棍共3支，除戊○○自行前
    往外，其餘人等均同坐一車，前往春風茶藝館。同日凌晨2
    時13分許抵達後，己○○手持前揭具有殺傷力之手槍站於門
    外，丙○○則持另一手槍進入店內，並朝天花板射擊，但未
    能擊發，己○○見狀即在店門口持槍向天花板射擊一發，另
    乙○○、戊○○及大頭即分持棒球棍各1支砸毀店內櫃臺上
    等處物品，丁○○則徒手至包廂內開始翻桌破壞物品（毀損
    部分均未據告訴），藍福詮、丙○○、己○○藉此暴力砸店
    之方式，恐嚇店內人員，以遂使藍福詮入股之目的。丙○○
    等6人砸店完畢後，即於同日凌晨2時14分許離開春風茶藝館
    。嗣後藍福詮仍未達其「入股」目的。警方於93年7月22日
    上午7時30分許，持拘票至花蓮縣花蓮市○○路165號「花東
    客棧」908室將己○○拘提到案，並持搜索票，前往臺北縣
    樹林市○○街180號己○○住處搜得前揭具殺傷力之改造手
    槍1 支（含彈匣1個），因而查獲上情。
四、案經臺北縣政府警察局樹林分局報告臺灣板橋地方法院檢察
    署檢察官偵查起訴。
    理  由
甲、有罪部分（即被告藍福詮、丙○○、己○○部分）：
壹、程序部分：
一、上訴人即被告丙○○經合法傳喚，無正當理由不到庭，爰不
    待其陳述，逕行判決。
二、證據能力之說明：
    (一)被告以外之人於審判外之陳述，雖不符同法第159條之1至
      第159條之4之規定，但經當事人於審判程序同意作為證據
      ，法院審酌該言詞陳述或書面陳述作成時之情況，認為適
      當者，亦得為證據；當事人、代理人或辯護人於法院調查
      證據時，知有第159條第1項不得為證據之情形，而未於言
      詞辯論終結前聲明異議者，視為有前項之同意，此觀同法
      第159條之5規定甚明。鑒於採用傳聞證據排除法則之重要
      理由之一，係因傳聞證據未經當事人之反詰問予以覈實，
      若當事人願放棄對原供述人之反對詰問時，原則上即可承
      認該傳聞證據之證據能力，而揆諸我國刑事訴訟法第 159
      條之5 之立法理由，除參照前述傳聞證據排除法則之基本
      法理外，亦參考日本刑事訴訟法第326 條之立法例，查日
      本刑事審判實務之運作，有關檢察官及被告均同意作為證
      據之傳聞書面材料或陳述，可直接援引該國刑事訴訟法第
      326 條作為傳聞例外之法律依據，僅在檢察官與被告不同
      意之情況下，乃須根據其他傳聞例外規定俾以斟酌該等書
      面材料或陳述是否具有證據能力，在當事人間無爭執之案
      件中，傳聞證據基本上均可依據前引規定提出於法院使用
      。職是之故，我國刑事訴訟法第159條之5之適用應可作同
      上之解釋。
    (二)經查，本判決後開所引用之各該被告以外之人於審判外之
      陳述（包括書面陳述），對本件各該被告而言，固皆屬傳
      聞證據，惟除藍福詮外，其餘被告就前述審判外陳述之證
      據能力，於原審及本院準備程序及審判期日時均表示具有
      證據能力；而檢察官及被告藍福詮及其辯護人雖知上開證
      據資料為傳聞證據，但被告藍福詮僅爭執秘密證人之證言
      、其辯護人則爭執被告丙○○之警詢供述，其餘傳聞供述
      ，檢察官、被告藍福詮及其辯護人則均表示無意見而不予
      爭執，且迄至本院言詞辯論終結前亦未再聲明異議。本院
      審酌上開證據資料製作時之情況，尚查無違法不當及證明
      力明顯過低之瑕疵，亦認為以之作為證據應屬適當，揆諸
      前開法律規定與說明，爰逕依刑事訴訟法第159條之5規定
      ，認前揭證據資料均例外有證據能力。
貳、實體部分：
一、被告藍福詮、丙○○、己○○，對於被告藍福詮由被告己○○駕車搭載至春風茶藝館，被告藍福詮並聯絡被告丙○○前
    來，被告丙○○依召而來，三人離去後，被告藍福詮前往新
    幹線茶館，被告丙○○則與被告己○○分持槍枝，被告戊○○、乙○○則分持棒球棍及被告丁○○徒手，共往春風茶藝
    館砸店，被告己○○並持改造手槍在店門口朝天花板射擊，
    嗣為警於扣得前揭槍枝之事實，固均坦承不諱或不為爭執，
    惟均矢口否認有何不法。被告藍福詮辯稱：我確實有去春風
    茶藝館消費，是友人周學銑邀約，因他有朋友在那邊，邀我
    一起去喝酒，我沒有車子，所以拜託己○○載我前往，席間
    周學銑叫我用手機聯絡丙○○，說很久沒有看到丙○○，要
    邀丙○○過來喝酒，我才打電話給丙○○，丙○○過來後，
    我發現包廂太小坐不下，周學銑和我才會走向櫃臺反應是否
    可以換到比較大的包廂，櫃臺說沒有辦法，才要換到新幹線
    茶藝館。我並沒有指示丙○○帶人去砸店，亦無恐嚇店家要
    讓我「入股」，丙○○等人會去砸店，我並不清楚云云；被
    告丙○○辯稱：我確實有接到藍福詮的電話，說周學銑很久
    沒見到我，要我到春風茶藝館喝酒，我過去後，發現包廂太
    多人，所以又走出來，在店內遇到一位少爺（按：即男服務
    生），這位少爺以前在別的店待過，因為我欠那個店錢，那
    個少爺跟我收帳的態度不好，所以我一直想找他，剛好在那
    天讓我遇到，我才會想砸店報復，藍福詮沒有叫我去砸店，
    我並不清楚藍福詮是否有脅迫「入股」的事情。後來我找己○○等人要去砸店，並由己○○一起開車前往，我是到現場
    後才知道己○○帶槍過來，我沒有開槍，只是拿玩具手槍比
    了一下云云；被告己○○辯稱：我確實開車送藍福詮去春風
    茶藝館喝酒，因周學銑說很久沒看到丙○○，才由藍福詮打
    電話給丙○○過來喝酒，後來發現包廂人太多坐不下，周學
    銑去櫃臺問說有無比較大的包廂，但櫃臺說沒有辦法，周學
    銑就邀藍福詮、我和丙○○要去別的地方喝酒，我和周學銑
    、藍福詮先過去，丙○○說等一下過去。我載藍福詮過去之
    後，因為疲累，所以先回家，快到家時，丙○○打電話給我
    ，他說在春風茶藝館有些事情，要我去找他的友人賴銘昆，
    賴銘昆就會拿東西給我，拿什麼東西我並不清楚，我拿完東
    西後就去春風茶藝館找丙○○，他打開來之後我才知道是槍
    ，他並通知戊○○過來會合，我也找了乙○○與丁○○，砸
    店時我確實有在店門口開了一槍，砸完店後，手槍由我帶走
    ，並各自解散，藍福詮並未指示我們去砸店，也沒有聽說藍
    福詮向春風茶藝館威脅要入股的事情云云。
二、經查：
    (一)被告藍福詮於92年12月9 日凌晨零時58分許，由被告己○○駕車搭載前往春風茶藝館，與其友人周學銑等人一同飲
      酒消費，嗣於同日凌晨1 時16分許離開該茶藝館，除據被
      告藍福詮、己○○於警詢、偵查庭及原審分別坦承在卷外
      ，並經證人周學銑於原審證述明確（見原審卷第260至262
      頁），原審於94年3月3日當庭勘驗該茶藝館當日之監視錄
      影光碟，被告藍福詮確係於影像畫面右下角顯示時間92年
      12月9日凌晨0時58分50秒左右進入店內，復於該右下角顯
      示時間同日凌晨1 時16分24秒左右離開無訛，有原審勘驗
      筆錄及所附之停格列印畫面共14張在卷可稽（見原審卷第
      144、145頁、第149至153頁），自堪認屬真實。又被告藍
      福詮於席間確實以其所持用之0000000000手機，撥打被告
      丙○○所持用之0000000000號手機，要求被告丙○○前來
      ，除據被告藍福詮、丙○○於審理時各自坦承在卷外，並
      有臺灣大哥大股份有限公司所附上開二門號之用戶名稱及
      案發當日之雙向通聯紀錄附卷為佐（參見偵字第11813 號
      卷第88至100頁），亦堪認屬為實。
    (二)被告藍福詮雖否認其有恐嚇入股及指示被告丙○○、己○○砸店之事，被告丙○○、己○○亦否認因入股之事，受
      藍福詮指示砸店。惟：
      (1)被告藍福詮在前揭茶藝館，曾至櫃臺前向店內人員揚言
        ：到樹林來開店，沒有通知我入股，叫老闆把店關起來
        等語，且在其講完之後離開，沒多久就有人來砸店，業
        據證人即當時在場目擊聽聞之春風茶藝館服務人員林志
        祥證述綦詳（見他字卷第18至20頁、原審卷第293至298
        頁）。雖林志祥於警詢係以秘密證人身份供證，惟其於
        原審已具結陳稱警詢所言實在，是其警詢所為上開證述
        ，亦得作為證據，被告藍福詮於本院爭執其警詢供述之
        證據能力，即非可採。從原審前揭勘驗筆錄及所附照片
        以觀，被告藍福詮離去春風茶藝館之後，旋即折回該店
        櫃臺前與櫃臺人員對話，觀諸其當時之臉部表情、手勢
        ，最後再由其友人將其拉走等情，益證證人林志祥所陳
        被告藍福詮在櫃臺前為恐嚇之話語乙節，應屬真實無疑
        。至證人周學銑雖謂被告藍福詮並未與櫃臺發生糾紛，
        惟此與前述各節論證不符，應為迴護之詞，不堪採信。
      (2)被告藍福詮當時為天道盟同心會迴龍分會會長，為被告
        己○○、丙○○之老大，當日是因丙○○想入乾股春風
        茶藝館不成，所以才滋事，至於上一層被告藍福詮是否
        有特別指示我就不知道了等語，業據證人即被告己○○
        證述綦祥（見偵字第11 813號卷第25頁、第27頁），雖
        其就欲「入股」之人供稱係被告丙○○，但亦係提及本
        件砸店之事，確係因「入股」不成所致。嗣其於原審證
        述，翻稱被告藍福詮並非天道盟同心會迴龍分會會長，
        及本件砸店係被告丙○○個人恩怨所致，惟被告己○○
        於原審及本院並未爭執其警詢供述之任意性，而其於原
        審證述時，曾否認開槍（見原審卷第136至138頁），與
        警詢或偵查庭及原審嗣後之自白不符，足見其於原審否
        認之陳述，客觀上已有避重就輕之傾向，參諸被告乙○○於警詢時，亦曾陳稱被告藍福詮確為天道盟同心會迴
        龍分會會長，益見被告己○○之警詢供述具有較可信之
        特別情況，並為證明被告藍福詮犯罪事實所必要，依刑
        事訴訟法第159條之2之規定，自得為證據。被告丙○○
        於警詢及偵查中，均陳稱受被告藍福詮指示糾眾砸店，
        其嗣於原審證述時，雖翻異前詞，核屬避就迴護之詞，
        不足為被告藍福詮有利之證據。
      (3)被告藍福詮係被告丙○○、己○○之老大，並在春風茶
        藝館櫃檯前，揚言未讓其入股即要砸店，已如前述。被
        告藍福詮為此陳述前後，被告丙○○、己○○亦在場，
        此參偵字第11813 號卷由被告藍福詮指認之監視錄影翻
        拍照片，其中3 張被告藍福詮與櫃檯人員理論時，被告
        己○○站在旁邊（見該卷第77頁），被告丙○○亦在該
        處徘徊（見該卷第78頁第2、3張）。嗣即發生丙○○、
        己○○率眾砸店之事，足見本件砸店之事，確係被告藍
        福詮為求入股所使用之恐嚇手段。被告藍福詮否認指示
        砸店云云，尚無可取。
    (三)被告丙○○雖辯稱係因其與春風茶藝館少爺有宿怨，始糾
      眾砸店云云，惟其既係與少爺而非與店主有嫌隙，應向該
      少爺尋事始符常理，何以少爺無事，反係茶藝館被砸？又
      依前引原審勘驗照片及偵查卷所附由被告藍福詮於錄影翻
      拍照片上之註記以觀，當時與櫃檯交涉或爭執者，為被告
      藍福詮（見偵字11813 號卷第77至78頁），益見被告丙○○所辯係其與少爺有嫌隙云云，為不可信。
    (四)關於砸店過程：
      (1)被告丙○○、己○○陸續邀集被告戊○○、乙○○、丁○○及綽號大頭之男子共同前往砸店，並由被告己○○
        向友人賴銘昆借得前揭槍枝2 支及子彈數發，由被告戊○○等人準備棒球棍共3 支，由被告己○○駕車，被告
        丙○○坐於該車右前座，除戊○○自行前往外，其餘人
        等均坐於該車後座，一起前往春風茶藝館，同日凌晨 2
        時13分許到達後，即由被告己○○、丙○○各手持前揭
        槍枝，因被告丙○○進入店內朝天花板射擊，但未能擊
        發，被告己○○見狀，即在店門口持槍向天花板射擊一
        發，另被告乙○○、戊○○及「陳宏志」即分持棒球棍
        各1支砸毀店內櫃臺上等處之物品，被告丁○○則徒手
        至包廂內開始翻桌破壞物品之事實，業據被告丙○○、
        己○○於警詢、偵查中各自供述在卷，經核其等所供尚
        屬大致相符，並無過於矛盾或不合常情之處，當難認屬
        無稽。至同案被告丁○○雖陳稱係被告丙○○開槍擊發
        ，因被告丙○○有開槍之動作（如下述），故同案被告
        丁○○上開陳述，當係因而誤解所致。
      (2)據原審94年5 月12日當庭勘驗被告丙○○、己○○、戊○○、乙○○、丁○○砸店時之監視錄影帶，其等確自
        錄影畫面右下角顯示時間92年12月9日凌晨2時13分57秒
        起至同日凌晨2 時14分25秒止，出現在前揭茶藝館內砸
        店，被告丙○○、己○○手上均持有槍枝，被告丙○○
        有拉槍機再向天花板射擊之動作，店內人員並無阻擋情
        形，接著被告戊○○、乙○○與畫面中之「黑衣男子」
        均持棒球棍進入店內，在櫃臺處砸東西，被告己○○始
        終站在店門口，並未進入店內，被告丁○○則未見持有
        武器等情，有勘驗筆錄及後附之錄影畫面停格列印畫面
        32張在卷可稽（見原審卷第190、191頁、第202至214頁
        ），亦核與被告丙○○等人上開所述大抵相符。由上以
        觀，足見本件前往現場砸店者應有6 位，除被告丙○○
        、己○○、戊○○、乙○○及丁○○之外，尚有一名黑
        衣男子，參以被告乙○○所述，該名黑衣男子應係綽號
        大頭之人。
      (3)被告己○○雖於原審翻異前詞，辯稱前揭槍枝係被告丙○○要其去找他的友人賴銘昆所拿，並非其向賴銘昆所
        借云云。然查，該等槍枝係被告己○○為前往砸店，而
        向其友人賴銘昆所借用，此除經被告丙○○於警詢供稱
        該等槍枝係被告己○○所準備之外，亦經被告己○○於
        警詢、偵查中供承不諱，其於原審始改口為辯，自無足
        採。
      (4)被告己○○於本院雖辯稱係先砸店再開槍等語，惟被告
        簡進丁於原審供稱槍響後就開始砸店（就原審卷第 136
        頁），同案被告戊○○於原審稱被告丙○○喊砸，我們
        就進去砸，我只有聽到槍聲及後來喊砸的聲音（見原審
        卷第71頁、第141 頁），再參諸前引原審就砸店過程之
        勘驗筆錄及照片，則本件係先開槍再砸店，即堪認定。
        被告簡進丁此節辯解，與事實不符。
      (5)另被告己○○雖於原審否認其係與被告丙○○等人共搭
        一部車前往春風茶藝館砸店云云，惟此部分已據被告丙○○、乙○○於警詢、被告丙○○、乙○○、丁○○於
        原審分別供明無訛，因被告己○○既承認持槍、砸店之
        事實，就與犯罪直接事實無關之前往方式，尚無迴避必
        要，故此節應係其誤記所致。又被告戊○○自行前往一
        節，參諸被告丙○○、己○○、乙○○所述，在車上有
        五人，而前往砸店者有六人，足見戊○○所言自行前往
        ，應可採信。
    (五)被告丙○○、己○○雖曾推諉而否認知悉持有槍枝，並否
      認前往砸店係因被告藍福詮欲恐嚇「入股」之事云云。惟
      查，前揭槍枝係被告己○○所借，業如前述，被告己○○
      自無不知持有槍枝之理；而被告丙○○與己○○同係受被
      告藍福詮指示糾眾砸店之人，亦如前述，被告丙○○於警
      詢中亦供稱：我與己○○在找到戊○○之後，即由己○○
      再去帶二名男子及準備手槍二支，…己○○在途中車上時
      即將1把手槍交給我等語（見偵字第11813號卷第15頁反面
      ），另被告己○○於偵查中亦供稱：會帶槍是因為丙○○
      叫我帶「ㄍㄟㄒ一」（按：台語）等語（見同卷第109 頁
      背面），顯見被告丙○○對於被告己○○調借槍枝之事應
      屬知情，其在車上既已拿取被告己○○所交付之其中1 支
      槍枝，其更無不知持有槍枝之事。被告簡進丁調得槍枝 2
      支後，既分被告丙○○1 支，並持以砸店，足見彼此對持
      有槍枝進而砸店之行為，具有犯意聯絡、行為分擔。又被
      告藍福詮對店內少爺林志祥恐嚇砸店，並指示被告丙○○
      、簡進丁等進而砸店，俾為入股手段，因被告藍福詮已對
      店內人員告知恐嚇與砸店之關連性，自已著手於恐嚇得利
      之行為，惟據裴金益所稱，可知被告藍福詮並未達入股之
      目的（見原審卷第187至190頁），是其等所為，即屬未遂
      。
    (六)被告己○○於案發當時所持之改造手槍，嗣經警方於事實
      欄第二項所載時地扣得，業經被告己○○供承在卷，並有
      扣案改造手槍足稽。該槍經送內政部警政署刑事警察局鑑
      定結果，係由仿FN廠半自動手槍製造之玩具手槍換裝土造
      金屬槍管改造而成之改造手槍，機械性能良好，可供擊發
      適用子彈使用，具殺傷力，有該局93年8月3日刑鑑字第09
      30153023號槍彈鑑定書在卷為憑（偵字第11813號卷第135
      至138 頁）。故扣案之手槍具有殺傷力，即堪認定。至被
      告丙○○於案發當時持另1 支手槍，但並未扣案，當場亦
      未成功擊發，是否具有殺傷力，尚無從認定，不能遽認具
      有殺傷力；至被告己○○固持具殺傷力之改造手槍朝天花
      板擊發，但所擊發之彈丸是否已達具有殺傷力之程度，因
      無積極證據可佐，亦無從認定。另本件被告己○○之住處
      旁扣得改造子彈2顆、彈殼1顆，經送驗結果，子彈2顆認
      不具殺傷力；彈殼1顆，認係玩具金屬彈殼等語，亦有前
      揭槍彈鑑定書在卷為憑，足見上開改造子彈及彈殼均不具
      殺傷力，自非屬槍砲彈藥刀械管制條例所管制之彈藥（子
      彈）。
    (七)綜上所述，足認被告藍福詮確因不滿春風茶藝館未找其「
      入股」，竟基於恐嚇得利之犯意，除由自己行恐嚇行為外
      ，並指示有共同犯意之被告丙○○、己○○糾眾前往砸店
      ，嗣被告丙○○、己○○共同持有具殺傷力之改造手槍，
      陸續邀集被告戊○○、乙○○、丁○○及大頭等人進行砸
      店，仍未使藍福詮達入股春風茶藝館之目的，仍應認被告
      藍福詮、丙○○、己○○三人就恐嚇得利未遂部分，被告
      丙○○、己○○二人就持有具殺傷力改造手槍部分，分別
      有犯意聯絡、行為分擔。本件事證已臻明確，被告藍福詮
      、丙○○、己○○之犯行均堪認定。
三、被告藍福詮及其辯護人於本院再請求傳喚周學銑、林志祥、
    己○○、丙○○等人為證，釐清所言前後不一之原因，因該
    四名證人業於原審具結證述，雖前後供述或有參差，核屬證
    明力判斷問題，自無再行調查之必要。
四、查被告丙○○、己○○於行為後，槍砲彈藥刀械管制條例業
    於94年1 月26日修正公布，並於同年月28日施行。持有具殺
    傷力之改造手槍，依修正前該條例第11條第4項規定，應處1
    年以上7年以下有期徒刑，併科新台幣7百萬元以下罰金，嗣
    本條刪除，依修正後規定，改以修正後同條例第8條第4項論
    處，其法定刑為3年以上10年以下有期徒刑，併科新台幣7百
    萬元以下罰金，比較新舊法之結果，以舊法之規定對其二人
    較為有利，依刑法第2條第1項但書規定，即應適用修正前之
    同條例第11條第4項規定論處。故：
      (一)核被告藍福詮、丙○○、己○○為被告藍福詮為入股而
        砸店，所為均係犯刑法第346 條第3項、第2項之恐嚇得
        利未遂罪，並依同法第26條前段規定，減輕其刑。
      (二)被告丙○○、己○○未經許可、持有具殺傷力改造手槍
        部分，所為均係犯修正前槍砲彈藥刀械管制條例第11條
        第4項之持有具殺傷力之改造手槍罪。
      (三)被告藍福詮、丙○○、己○○三人就恐嚇得利未遂部分
        ，被告丙○○、己○○二人就持有具殺傷力改造手槍部
        分，既分別有犯意聯絡、行為分擔，應分別論以共同正
        犯。
      (四)被告丙○○、己○○所犯上開二罪間，有方法目的之牽
        連關係，均應依刑法第55條規定，各從較重之修正前槍
        砲彈藥刀械管制條例第11條第4項之罪論處。
      (五)被告丙○○有事實欄所載刑事前科及有期徒刑執行紀錄
        ，有本院被告前案紀錄表在卷可按，其受有期徒刑執行
        完畢，5 年內再犯本件有期徒刑之罪，為累犯，應依刑
        法第47條規定，加重其刑，並就恐嚇得利未遂部分，依
        法先加後減。
乙、無罪及不另為無罪諭知部分（即被告藍福詮、戊○○、乙○○、丁○○部分）：
一、公訴意旨略以：被告藍福詮、戊○○、乙○○、丁○○等 4
    人就事實欄所載被告丙○○、己○○持有具殺傷力改造手槍
    之犯行，及被告戊○○、乙○○、丁○○等3 人就被告藍福
    詮、丙○○、己○○恐嚇得利未遂犯行，分別有犯意聯絡、
    行為分擔，因認被告藍福詮等4 人另涉修正前槍砲彈藥刀械
    管制條例第11條第4 項之罪，被告戊○○、乙○○、丁○○
    等3人並另涉刑法第346條第3項、第2項之罪嫌等語。
二、按犯罪事實應依證據認定之，無證據不得認定犯罪事實；又
    不能證明被告犯罪者，應諭知無罪之判決。刑事訴訟法第15
    4條第2項、第301條第1項分別定有明文。此所謂認定犯罪事
    實之證據，係指足以認定被告確有犯罪行為之積極證據而言
    ，該項證據自須適合於被告犯罪事實之認定，始得採為斷罪
    資料，苟未能發現相當證據或證據不足以證明，自不能以推
    測或擬制之方法，以為裁判基礎，故被告否認犯罪事實所持
    之辯解，縱屬不能成立，仍非有積極之證據足以證明其犯罪
    行為，不能遽為有罪之認定，此觀諸最高法院29年上字第31
    05號、40年台上字第86號及30年上字第1831號判例自明。
三、檢察官認被告藍福詮涉嫌非法持有槍枝罪嫌，不外以被告丙○○、己○○於偵查及警詢供述暨扣案槍枝經鑑定結果確有
    殺傷力為依據；認被告戊○○、乙○○、丁○○涉有恐嚇得
    利及非法持有槍枝罪嫌，則以其等3 人承認砸店之供述，被
    告丙○○、己○○之供述、扣案槍枝經鑑定結果確有殺傷力
    、砸店現場翻拍照片14張等為依據。訊據被告藍福詮、戊○○、乙○○、丁○○，均堅決否認知悉被告丙○○、己○○
    持槍前往砸店；被告戊○○、乙○○、丁○○雖承認前往砸
    店，惟均辯稱不知砸店之原因。經查：
    (一)被告藍福詮雖指示被告丙○○、己○○率人至春風茶藝館
      砸店，惟被告丙○○、己○○二人自警訊、偵查、原審至
      本院，從未陳稱被告藍福詮知悉其等砸店時，係攜帶具殺
      傷力之槍枝前往，又砸店行為非必以持槍為必要，自不能
      以被告藍福詮有砸店指示，即認其知悉被告丙○○、己○○必攜槍前往，被告藍福詮辯稱不知攜槍一事，尚非不可
      採信。此外卷內又無證據足認被告藍福詮知悉被告丙○○
      、己○○砸店時並持具殺傷力之改造槍枝前往，自不能憑
      空推測被告藍福詮此部分犯罪成立。
    (二)被告戊○○、乙○○、丁○○等人雖隨同被告丙○○、己○○二人前往春風茶藝館砸店，惟被告丙○○、己○○自
      警詢、偵查至審理，均陳稱僅通知被告戊○○、乙○○、
      丁○○等人前往砸店，並未陳稱砸店係為被告藍福詮欲入
      股春風茶藝館之事，此外卷內又無證據足認被告戊○○、
      乙○○、丁○○等人知悉砸店原因，自不能僅因其等參與
      砸店即推認其等確實知悉。被告戊○○、乙○○、丁○○
      所辯不知砸店原因，即堪採信。是其等應被告丙○○、己○○之邀，前往砸店，僅能認係出於毀損而非恐嚇得利犯
      意，自不成立恐嚇得利未遂犯行。因春風茶藝館負責人裴
      金益或店內人員並未提出毀損告訴，檢察官亦未就此起訴
      ，本院自不得審究其等毀損犯行。
    (三)又據有罪部分所述，被告己○○開槍後，被告戊○○、乙○○、丁○○等人隨即砸店。惟在抵達春風茶藝館前，被
      告丙○○、己○○並未將攜帶具殺傷力改造手槍一事，告
      知被告戊○○、乙○○、丁○○等人，此參諸被告丙○○
      、己○○之警詢、偵查庭及審理時之供述即明。雖被告丙○○於警詢陳稱：被告己○○於前往春風茶藝館途中，在
      車上交付手槍一支給我等語（見偵字第11813 號卷第15頁
      反面），惟其未進一步陳述，被告己○○交槍時，被告戊○○、乙○○、丁○○有無在車上、是否親見交槍等情，
      嗣其於本院95年5月8日改稱不知被告簡進丁有帶槍，先後
      供述已有不一，益不能據其警詢所言，認定被告戊○○、
      乙○○、丁○○於前往春茶藝館時，即知被告己○○攜帶
      具有殺傷力之改造手槍。至其等抵達春風茶藝館，被告己○○先向天花板擊發一槍，此後，始開始砸店，已如前述
      ，此時，被告戊○○、乙○○、丁○○已知被告丙○○、
      己○○攜帶改造手槍，惟因被告戊○○、乙○○、丁○○
      於知悉被告丙○○、己○○攜帶改造手槍前，即知此行目
      的係前來砸店，故準備球棒3 支，不論被告己○○當時是
      否擊發改造手槍，均不致影響砸店計劃，尚不能因其等臨
      時見被告己○○擊發手槍，即認就被告己○○非法持有具
      殺力改造手槍行為，有犯意聯絡、行為分擔。綜上所述，
      本件亦不能認被告戊○○、乙○○、丁○○等3 人，就己○○之非法持槍犯行，負共同正犯責任。
丙、撤銷改判的理由：
一、原審審理結果，認被告6 人均犯罪成立，而為論罪科刑判決
    ，固非無見，惟查：被告藍福詮不成立非法持有具殺傷力改
    造手槍之犯罪，被告戊○○、乙○○、丁○○無訴書所指犯
    罪，已如前述，原審認被告6 人均成立非法持有具殺傷力改
    造手槍及恐嚇得利未遂罪，即有未當。被告藍福詮否認恐嚇
    得利未遂犯行，雖無可取，惟指摘原審認其槍砲犯行成立為
    不當，則有理由，被告戊○○、乙○○、丁○○上訴否認犯
    罪，亦有理由，至檢察官指摘原判決量刑過輕，則無理由。
    原判決既有可議，要屬無可維持，應由本院將原判決撤銷改
    判。
二、本院審酌被告藍福詮、丙○○、己○○等人，均值壯年，竟
    不思依循正軌賺取財物，被告藍福詮僅因不滿春風茶藝館未
    讓其入股，為牟求入股之不法利益，竟居於幕後指揮主導之
    地位，指示被告丙○○、己○○糾眾砸店，被告丙○○、己○○更無視具殺傷力之槍枝，對於社會秩序有重大危害，竟
    持槍枝，並邀集同案被告戊○○、乙○○、丁○○等人共同
    前往砸店，對於社會治安及個人財產法益之侵害非小，並考
    量彼3 人之主從關係、所犯情節、前科素行等一切情狀，分
    別量處被告藍福詮有期徒刑1年，被告丙○○有期徒刑2年，
    併科罰金新台幣12萬元，己○○1年8月，併科罰金新台幣10
    萬元，並諭知被告丙○○、己○○所科罰金，如易服勞役，
    以銀元300元即新台幣900元折算1 日。被告丙○○、己○○
    共同持有之扣案之改造手槍1支（管制編號： 0000000000號
    ），為違禁物，應依刑法第38條第1項第1款之規定，宣告沒
    收。至未扣案之前揭不詳屬性之槍枝1支及另扣得無殺傷力
    之子彈2顆、彈殼1顆，均不具殺傷力，因非違禁物，且係被
    告己○○向賴銘昆所借，自無從併予宣告沒收，公訴意旨認
    扣案子彈、彈殼應併予宣告沒收，容有誤解。
三、本件既無證據足認被告戊○○、乙○○、丁○○有何檢察官
    所指犯行，亦無證據足認被告藍福詮有何檢察官所指非法持
    有槍枝犯行，依前引最高法院判例說明，即應諭知被告戊○○、乙○○、丁○○無罪之判決。至被告藍福詮非法持有槍
    枝部分，因檢察官認與其前揭有罪部分間，具有方法目的牽
    連之裁判上一罪關係，爰不另為無罪之諭知。
據上論斷，應依刑事訴訟法第369條第1項前段、第364條、第371
條、第299條第1項前段、修正前槍砲彈藥刀械管制條例第11條第
4 項、刑法第11條前段、第2條第1項但書、第28條、第346條第3
項、第2項、第1項、第26條前段、第55條、第42條第2 項、第47
條、第38條第1項第1款，罰金罰鍰提高標準條例第1條前段、第2
條，現行法規所定貨幣單位折算新台幣條例第2 條，判決如主文
。
本案經檢察官柯麗鈴到庭執行職務。
中    華    民    國    95    年    6    月     21    日
                  刑事第十三庭審判長法  官  曾德水
                                    法  官  廖紋妤
                                    法  官  范清銘
以上正本證明與原本無異。
檢察官及被告丙○○、己○○如不服本判決，應於收受送達後10
日內向本院提出上訴書狀，其未敘述上訴之理由者並得於提起上
訴後10日內向本院補提理由書（均須按他造當事人之人數附繕本
）。
其餘被告不得上訴。
                                    書記官  吳金來
中    華    民    國    95    年    6    月     21    日
附錄：本案論罪科刑法條全文
刑法第346條
意圖為自己或第三人不法之所有，以恐嚇使人將本人或第三人之
物交付者，處6月以上5年以下有期徒刑，得併科1千元以下罰金
。以前項方法得財產上不法之利益，或使第三人得之者，亦同。
前二項之未遂犯罰之。
修正前槍砲彈藥刀械管制條例第11條第4項
未經許可，持有、寄藏或意圖販賣而陳列第一項所列槍砲者，處
1年以上7年以下有期徒刑，併科新臺幣7百萬元以下罰金。


司法院資訊處製作；財團法人民間司法改革基金會備份。
